臺灣板橋地方法院刑事判決             100年度訴字第2053號
公  訴  人  臺灣板橋地方法院檢察署檢察官
被      告  楊振興
上列被告因違反毒品危害防制條例案件，經檢察官提起公訴（10
0 年度毒偵字第5041號），本院依簡式審判程序，判決如下：
    主  文
楊振興施用第一級毒品，累犯，處有期徒刑捌月。又施用第二級
毒品，累犯，處有期徒刑伍月。應執行有期徒刑拾壹月。
    事  實
一、楊振興前於民國94年間因施用毒品案件，經依本院94年度毒
    聲字第2432號裁定送勒戒處所觀察、勒戒後，認無繼續施用
    毒品之傾向，於95年1 月24日釋放出所，並由臺灣板橋地方
    法院檢察署檢察官以94年度毒偵字第6822號為不起訴處分確
    定。復於上開觀察、勒戒執行完畢後5 年內即97年間因施用
    第一、二級毒品案件，經本院以97年度訴緝字第239 號判處
    有期徒刑各7 月、3 月，應執行有期徒刑9 月確定；又於同
    年間因竊盜案件，經本院以97年度簡字第2407號判處有期徒
    刑6 月確定；再於同年間因2 起竊盜案件，經本院以97年度
    簡字第7791號判處有期徒刑各3 月、4 月，應執行有期徒刑
    6 月確定；另於同年間因竊盜案件，經本院以97年度簡字第
    5802號判處有期徒刑4 月確定；更於同年間因施用毒品案件
    ，經本院以97年度簡字第6496號判處有期徒刑4 月確定；嗣
    經本院以98年度聲字第1307號裁定上開刑罰應合併執行有期
    徒刑2 年4 月確定，乃入監服刑，於99年2 月2 日縮短刑期
    假釋出監，於99年12月29日縮刑期滿而假釋未經撤銷，視為
    已執行完畢（於本案構成累犯）。
二、詎楊振興猶不思戒絕毒癮，另基於施用第一級毒品海洛因之
    犯意，於100 年6 月10日某時許，在臺北巿北投區之北投捷
    運站附近某處，以將第一級毒品海洛因摻入香煙內點燃吸食
    之方式，施用第一級毒品海洛因1 次。又基於施用第二級毒
    品甲基安非他命之犯意，於100 年6 月7 日至同年月8 日間
    之某時許，在其位於新北巿板橋區○○街43巷8 號住處內，
    以將第二級毒品甲基安非他命置於玻璃球內點火燒烤產生煙
    霧吸聞之方式，施用第二級毒品甲基安非他命1 次。嗣於10
    0 年6 月10日下午1 時55分許，在臺北巿北投區光明號2 號
    前，因另案為警緝獲，經警徵得其同意後，對其採集尿液送
    驗結果，發現呈鴉片類及安非他命類陽性反應，而得悉上情
    。
三、案經臺北巿政府警察局北投分局移請臺灣板橋地方法院檢察
    署檢察官偵查起訴。
    理  由
一、本案被告楊振興所犯係死刑、無期徒刑、最輕本刑為3 年以
    上有期徒刑以外之罪，其於準備程序中就被訴事實為有罪之
    陳述，經本院告知簡式審判程序之旨，並聽取公訴人、被告
    之意見後，經合議庭裁定由受命法官獨任進行簡式審判程序
    ，合先敘明。
二、上揭犯罪事實，業據被告於本院審理時供承不諱，且被告為
    警查獲後所採集之尿液，經送請臺灣尖端先進生技醫藥股份
    有限公司以氣相層析質譜儀（GC/MS ）確認檢驗結果，發現
    呈鴉片類及安非他命類陽性反應，此有該公司出具之濫用藥
    物檢驗報告1 紙附卷可稽，足認被告自白確與事實相符，堪
    值採信。
三、按施用第一、二級毒品為犯罪行為，毒品危害防制條例第10
    條定有處罰明文。故施用第一、二級毒品者，依前揭規定本
    應科以刑罰。惟基於刑事政策，對合於一定條件之施用者，
    則依同條例第20條、第23條之規定，施以觀察、勒戒及強制
    戒治之保安處分。又毒品危害防制條例於92年7 月9 日修正
    公布，自93年1 月9 日施行，其中第20條、第23條將施用毒
    品之刑事處遇程序，區分為「初犯」及「5 年內再犯」、「
    5 年後再犯」。依其立法理由之說明：「初犯」，經觀察、
    勒戒或強制戒治後，應為不起訴處分或不付審理之裁定；經
    觀察、勒戒或強制戒治執行完畢釋放後，「5 年內再犯」者
    ，因其再犯率甚高，原實施之觀察、勒戒及強制戒治既已無
    法收其實效，爰依法追訴或裁定交付審理。至於經觀察、勒
    戒或強制戒治執行完畢釋放後，「5 年後再犯」者，前所實
    施之觀察、勒戒或強制戒治已足以遮斷其施用毒品之毒癮，
    為期自新及協助其斷除毒癮，仍適用「初犯」規定，先經觀
    察、勒戒或強制戒治之程序。從而，依修正後之規定，僅限
    於「初犯」及「5 年後再犯」二種情形，始應先經觀察、勒
    戒或強制戒治程序。倘被告於5 年內已再犯，經依法追訴處
    罰，縱其第三次（或第三次以上）再度施用毒品之時間，在
    初犯經觀察、勒戒或強制戒治執行完畢釋放5 年以後，已不
    合於「5 年後再犯」之規定，且因已於「5 年內再犯」，顯
    見其再犯率甚高，原實施觀察、勒戒或強制戒治，已無法收
    其實效，即應依該條例第10條處罰（最高法院97年度第5 次
    刑庭會議決議意旨參照）。查被告有如事實欄一所示曾送觀
    察、勒戒執行完畢及於觀察、勒戒執行完畢釋放後5 年內再
    犯施用毒品罪而經法院判刑確定等情，有臺灣高等法院被告
    前案紀錄表1 件在卷可查，則其本案施用毒品之時間距離其
    初犯施用毒品罪而接受觀察、勒戒執行完畢之日即95年1 月
    24日，雖已逾5 年，惟其既曾於該次觀察、勒戒執行完畢釋
    放後5 年內多次再犯施用毒品犯行，且均經法院判刑確定，
    是其再犯本案施用第一、二級毒品罪，依上開說明，自非屬
    毒品危害防制條例第20條第3 項所定「5 年後再犯」之情形
    ，仍應依法追訴處罰。是本案事證明確，被告犯行堪以認定
    ，應予依法論罪科刑。
四、核被告所為，係犯毒品危害防制條例第10條第1 項之施用第
    一級毒品罪及同條第2 項之施用第二級毒品罪。被告施用第
    一、二級毒品前，分別非法持有第一、二級毒品之低度行為
    ，應為其施用各該毒品之高度行為所吸收，均不另論罪。被
    告所犯上開二罪間，行為互殊，犯意各別，應予分論併罰。
    又被告受有如事實欄一所示有期徒刑之宣告，於99年2 月2
    日縮短刑期假釋出監，於99年12月29日縮刑期滿而假釋未經
    撤銷，視為已執行完畢，此有臺灣高等法院被告前案紀錄表
    1 件存卷可考，其於5 年內故意分別再犯本案有期徒刑以上
    之罪，均構成累犯，皆應依刑法第47條第1 項規定加重其刑
    。爰審酌被告前因施用毒品，獲得不起訴處分之寬典，並經
    法院判處徒刑，仍無法戒絕毒癮，再次漠視法令禁制而犯本
    罪，惟其施用毒品所生危害，實以自戕身心健康為主，對於
    他人生命、身體、財產等法益，尚無明顯而重大之實害，兼
    衡其犯罪後坦承犯行，已知悔悟等一切情狀，分別量處如主
    文所示之刑，並合併定其應執行之刑，以示懲儆。
據上論斷，應依刑事訴訟法第273 條之1 第1 項、第299 條第1
項前段，毒品危害防制條例第10條第1 項、第2 項，刑法第11條
前段、第47條第1 項、第51條第5 款，判決如主文。
本案經檢察官蔡景聖到庭執行職務。
中    華    民    國   100    年    12    月    14    日
                  刑事第二十一庭法  官  王瑜玲
以上正本證明與原本無異
如不服本判決應於送達後10日內向本院提出上訴狀
                                書記官  林君縈
中    華    民    國   100    年    12    月    14    日
附錄本案論罪科刑法條全文：
毒品危害防制條例第10條
施用第一級毒品者，處6 月以上5 年以下有期徒刑。
施用第二級毒品者，處3 年以下有期徒刑。